【裁判字號】    99,裁,1833
【裁判日期】    990819
【裁判案由】    綜合所得稅
【裁判全文】
最  高  行  政  法  院  裁  定
                                      99年度裁字第1833號
上  訴  人  甲○○
訴訟代理人  卓隆燁
被 上訴 人  財政部臺灣省中區國稅局
代  表  人  乙○○
上列當事人間綜合所得稅事件，上訴人對於中華民國99年4月29
日臺中高等行政法院98年度簡字第162號判決，提起上訴，本院
裁定如下：
    主  文
上訴駁回。
上訴審訴訟費用由上訴人負擔。
    理  由
一、按對於適用簡易程序之裁判提起上訴，須經本院許可。前項
    許可，以訴訟事件所涉及之法律見解具有原則性者為限，行
    政訴訟法第235條定有明文。所謂法律見解具有原則性，係
    指該訴訟事件所涉及之法律問題意義重大，而有加以闡釋之
    必要而言。
二、本件上訴人民國95年度綜合所得稅結算申報，列報取自永達
    保險經紀人股份有限公司（下稱永達公司）薪資所得新臺幣
    （下同）1,144,643元，經法務部調查局臺北市調查處及財
    政部臺北市國稅局查獲該公司短報上訴人薪資所得458,400
    元，通報被上訴人所屬臺中市分局歸課上訴人綜合所得總額
    2,515,905元，補徵應納稅額20,898元。上訴人不服，就取
    自永達公司薪資所得458,400元部分，申經復查未獲變更，
    提起訴願遞遭駁回，遂提起本件行政訴訟。
三、上訴人對於高等行政法院適用簡易程序所為之判決，提起上
    訴，主張略以：(一)依本院32年判字第18號判例及司法院釋字
    第392號解釋意旨，被上訴人應以臺灣臺北地方法院檢察署
    （下稱臺北地檢署）檢察官96年度偵字第2347號不起訴處分
    書認定事實，原判決見解與該判例有異，其法律問題意義重
    大。本件訴外人下稱永達公司之負責人吳文永既經不起訴處
    分，足證尚無發生逃漏稅捐之效果。(二)系爭租賃車輛租金之
    租稅法律適用及實務，前經稅捐稽徵機關依營利事業所得稅
    查核準則第74條第3款第2目之5規定認屬交通費，依財政部
    95年6月28日台財稅字第09504063430號函釋（下稱財政部95
    年函釋），應由保險經紀公司檢據核實列報，而財政部臺北
    市國稅局96年6月5日財北國稅審二字第0960201843號函（下
    稱北市國稅局96年函）亦謂：員工如以公司名義租賃車輛，
    其分期給付車商之租金，應依財政部95年函釋，由保險經紀
    公司檢據核實列報，尚不宜約定由保險業務員自行吸收或負
    擔。然嗣後課稅事實資料未變，稅捐稽徵機關憑藉新見解重
    為認定，與本院89年度判字第699號判決意旨相牴觸，應有
    統一解釋之必要。(三)按財政部79年7月4日台財稅第79017895
    5號函釋意旨，租用汽車載運員工上下班，係屬購買本業或
    附屬業務使用之勞務。本件上訴人與永達公司負責人租賃車
    輛供業務使用情形相同，均屬永達公司營業費用，依實質課
    稅原則及平等原則，不應歸屬上訴人之薪資所得。(四)上訴人
    申請使用及保管公務車，係為推展業務，自屬永達公司營業
    費用，依綜合所得稅之收付實現原則，亦不應歸屬上訴人薪
    資所得。(五)上訴人之薪資所得為個人薪酬及組織報酬減除支
    應歸屬利潤中心之各項必要費用後餘額，二者合計數乃上訴
    人實際取自任職公司之薪資所得，要難直接歸屬至各業務同
    仁利潤中心之各項必要業務費用，認定非屬永達公司營業費
    用，影響該公司制訂之獎金制度，有違租稅中立原則。本件
    系爭公務車，乃上訴人任職公司為協助業務員利於執行業務
    推展，規定處經理級以上人員或業績較優同仁得申請使用及
    保管公務租賃車輛，公務車租金由任職公司支付且屬任職公
    司營業費用，非屬上訴人薪資所得等語，為其論據。惟核其
    所陳上述理由，並無所涉及之法律見解具有原則性之情事。
    上訴人提起上訴，依首開規定及說明，不應許可，其上訴難
    謂合法，應予駁回。另有關租稅撤銷訴訟之客觀舉證責任，
    原則上應採法律要件說，即就課稅要件事實之存否及課稅標
    準，稅捐機關應負舉證責任；至租稅之免除、減輕等權利障
    礙要件事實及權利消滅要件事實，既為有利於人民之事實，
    且其相關資料均由人民所控制掌握，自應由納稅義務人負舉
    證責任。上訴人主張系爭車輛租金係永達公司經營本業及附
    屬業務所使用之營業費用，而應認列為營業費用，係屬對人
    民有利之事實，自應由上訴人負舉證責任，惟上訴人未能舉
    證證明系爭車輛之用途係用於永達公司之公務。又本院32年
    判字第18號判例係謂：「司法機關所為之確定判決，其判決
    中已定事項，若在行政上發生問題時，行政官署不可不以之
    為既判事項而從其判決處理，此為行政權與司法權分立之國
    家一般通例。」是以法院確定判決所認定之事實，在行政訴
    訟事件，如經調查認定並無錯誤時，得以之作為判決依據。
    本件上訴人主張臺北地檢署檢察官96年度偵字第2347號不起
    訴處分書中，已認定系爭車輛租金屬招攬保險業務之必要費
    用，而應以之為判決依據。惟查前開判例係指司法機關之確
    定判決始有適用，本件上訴人主張者係檢察官之不起訴處分
    書，與判例所指自有不同，自無適用前開判例之餘地，原判
    決認不受該不起訴處分書認定事實之拘束，自無違誤。另上
    開財政部95年函釋，僅係說明保險公司相關費用應依營利事
    業所得稅查核準則相關規定列報，而臺北市國稅局96年函，
    係說明依營利事業所得稅查核準則相關規定，在不同情形下
    應如何列報，並未認定系爭所得非薪資所得。是臺北市國稅
    局96年函係對於財政部95年函釋重為說明，並未改變見解，
    上訴人主張被上訴人憑藉新見解重為認定，顯係誤解，附此
    敘明。
四、據上論結，本件上訴為不合法。依行政訴訟法第249條第1項
    前段、第104條、民事訴訟法第95條、第78條，裁定如主文
    。
中    華    民    國    99    年    8     月    19    日
                    最高行政法院第六庭
                        審判長法官  吳  明  鴻
                              法官  林  茂  權
                              法官  侯  東  昇
                              法官  劉  介  中
                              法官  黃  秋  鴻

以  上  正  本  證  明  與  原  本  無  異
中    華    民    國    99    年    8     月    20    日
                              書記官  王  福  瀛

司法院資訊處製作；財團法人民間司法改革基金會備份。
